【裁判字號】    89,上訴,1430
【裁判日期】    890315
【裁判案由】    搶奪
【裁判全文】
臺灣高等法院刑事判決                      八十九年度上訴字第一四三號
    上  訴  人  臺灣板橋地方法院檢察署檢察官
    被      告  乙○○
    選任辯護人  蔡明華
                簡炎申律師
右上訴人，因被告搶奪案件，不服臺灣板橋地方法院，八十八年度訴字第一七八０號
，中華民國八十九年三月十五日第一審判決（起訴案號：台灣板橋地方法院檢察署八
十八年度偵字第二二一二一號）提起上訴，本院判決如左：
    主  文
上訴駁回。
    理  由
一、公訴意旨略以：被告乙○○於民國八十八年十月三日晚上十時四十分許，騎乘所
    有車號ＡＦＸ─三五二號重型機車，沿台北縣土城市往台北縣板橋市方向行進，
    適行經台北縣板橋市城林橋上，見甲○○獨自騎乘車號ＱＣＪ─二九一號輕機車
    沿同方向行駛，竟萌生為自己不法所有之犯意，自後方徒手搶奪甲○○背在肩上
    之灰色皮包，然因甲○○竭力反抗，始未得逞而加速逃逸，甲○○即記下乙○○
    之穿著及車號，並即向警報案，經警查詢車籍資料後，為警於翌日凌晨二時許，
    在板橋市○○○街四十四號查獲。因認被告涉有刑法第三百二十五條第三項、第
    一項之搶奪未遂罪嫌。
二、公訴人認被告乙○○涉有上開犯行，無非係以：（一）右揭犯罪事實，業經被害
    人甲○○指訴歷歷，且被害人對於被告之穿著及所騎乘機車之車號均指訴甚詳；
    （二）被告於警訊中為求卸責先稱：我看見前面有一名女子大腿很漂亮，就上前
    用右手摸她左大腿一下等語，而於偵查中第一次訊問中亦供稱：我只是想摸她及
    一個月前有在樹林鎮摸過一個女孩子等語（八十八年十月四日偵訊筆錄參照），
    嗣於第二次偵訊時始翻異前詞，足見其係為求卸責而為不實之供述，所辯前後矛
    盾，不足採信；參以被害人與被告原屬素昧，亦無仇怨，係因被害人記下車號始
    得依車籍資料循線查獲等情為其主要論據。
三、訊據被告矢口否認涉有上開犯行，辯稱：伊當天晚上前往友人鄭清讚住處喝酒，
    至晚上九時許騎乘機車回家，途經台北縣土城市○○路時，因稍有醉意而逆向行
    駛，險與一輛輕型機車相撞，對方騎士出口怒罵伊，隨即往城林橋上行進，伊即
    騎車跟上城林橋，看到前面一台輕型機車，伊即舉手打該名騎士腰部，該名騎士
    有閃躲，伊還停車看他有無跌倒，發現沒事後伊才離開，伊並無搶奪被害人皮包
    等語。
四、按犯罪事實應依證據認定之，無證據不得推定其犯罪事實，又不能證明被告犯罪
    者，應諭知無罪之判決，刑事訴訟法第一百五十四條、第三百零一條第一項定有
    明文。又認定不利於被告之事實，須依積極證據，苟積極證據不足為不利於被告
    之認定時，即應為有利被告之認定，更不必有何有利之證據，最高法院三十年上
    字第八一六號著有判例可資參照。經查：
（一）被害人甲○○於警訊中指稱：伊是以斜背之方式背著我的女用皮包，伊所有之
      皮包是寬帶式，被告是由背後伸手向伊腰部地帶向上伸撈，被告當時「觸及」
      到伊腰部之女用皮包肩帶部分。被告當時只有右手手指「勾到」伊皮包肩帶等
      語（見偵查卷第七頁反面、第八頁正面），其於偵查中則證稱：（被告）沒有
      （將皮包搶走），因為他（指被告）「沒有勾到」伊的背包。有碰到伊的腰等
      語（見偵查卷第四十三頁），其於原審審理中證稱：他（指被告）伸手從伊腰
      部碰一下，有「碰到」伊的背包肩帶，但沒有拿走伊的東西等語（見原審八十
      八年十一月十九日訊問筆錄）。是依上開被害人所述，被告及被害人於案發當
      時均是騎乘機車，被告騎車經過被害人之機車旁時，僅伸手「觸及」、「勾到
      」或「碰到」被害人之腰部及背包之肩帶，並無拉扯、強取被害人背包之情事
      ，公訴意旨稱係被告搶奪被害人之背包，因被害人竭力反抗，始未得逞云云，
      尚嫌無據。
（二）被害人甲○○於原審審理中復證稱：當天被告騎機車從伊旁邊過時，碰到伊的
      腰部也有「碰到」伊的肩帶，當時感覺沒有很用力等語（見原審八十九年一月
      七日訊問筆錄），衡諸常情，被告如係騎乘機車搶奪被害人之背包，自當以快
      速拉扯之方式，奪取掛於被害人肩上之背包，其施力自屬非輕，而以被害人當
      時係騎乘機車且將背包斜背（非側背）之情況言之，被告之奪取行為，當使被
      害人因背包肩帶受拉扯而致機車無法控制甚或人車倒地，惟被害人卻僅察覺其
      腰部及背包之肩帶受碰觸，毫無受拉扯或機車失控之情事，是被告伸手碰觸被
      害人之主觀意圖是否為搶奪其背包，已非無疑。至被害人於原審審理中雖曾陳
      稱：伊當時直覺上就是被告要拿伊的背包等語（見原審八十九年一月七日訊問
      筆錄），惟此係被害人陳述其自身觀感之詞，誤認被告之動作即屬搶奪既其個
人意見，尚難採為不利被告之事證。
（三）被告於警訊中供稱：伊從土城欲回家，行經城林橋看見前面有一名女子騎著機
      車，大腿很漂亮，就上前用右手摸她左大腿後，加足油門逃逸等語（見偵查卷
      第四頁反面），其於檢察官初次偵訊中亦供稱：伊沒有搶她（指被害人），伊
      只是喝酒，看她漂亮，想摸她大腿等語（見偵查卷第二十一頁反面），然其後
      於檢察官偵查中即否認上開供詞（見偵查卷第四十八頁正面），其於原審審理
      中則改稱係因酒後騎車逆向行駛，受一名機車騎士怒罵，其係欲打該名騎士云
      云，其所供雖前後不符，惟查被告於本件案發前，確曾與友人鄭清讚、江定洲
      、劉進明等人一同飲酒吃飯至晚上九時四十分許，被告當時約喝了六瓶瓶裝啤
      酒，較其平常喝酒數量為多，其離去時已有微醺，致發動機車前忘記開啟機車
      大鎖，機車發生故障之事實，業據證人鄭清讚、江定洲於原審審理中結證屬實
      ，是被告於酒後欲摸女性騎士之大腿，或欲出手拍打怒罵伊之騎士等，亦非絕
      無可能，況被告否認犯罪所持之辯解，縱屬不能成立，仍非有積極證據足以證
      明其犯罪行為，不能遽為有罪之認定（最高法院三十年上字第一八三一號判例
    參照），是被告上開辯解縱屬虛偽，亦不足以推論其有搶奪被害人之犯行。
（四）綜上所述，依被害人上開指述，被告僅伸手「觸及」、「勾到」或「碰到」被
      害人腰部之背包肩帶，尚難遽以推論被告係意圖不法所有，著手搶奪被害人之
      背包，此外復查無其他積極證據，足認被告有公訴人所指之犯行，揆諸首開說
      明併本罪疑惟輕法則，原審認本件不能證明被告犯罪，依法諭知無罪之判決。
      經核並無不合。
五、公訴人上訴意旨略以：被告在警訊偵審中所辯互有差顯為卸責之詞，而被害人
    始終指明被告有拉扯其背包肩帶之意，然被告已過量飲酒其搶奪力量力道較小亦
    有可能，原判決就重要爭點已有忽略調查未盡已有可議。按被告過量飲酒為公訴
    人所不爭執，則其在警訊檢察官之供述乃非清醒意識下之供詞，難免不完全符合
    真實。原審從客觀事證認定被告並無搶奪之犯意，殊難以告訴人個人意見或推測
    之詞，遽認被告碰觸告訴人即槍奪犯行之著手。何況告訴人之描述，亦無從認定
    。為被告係乘人之不備意欲搶奪他人之財物，而當時不正常行動，應與飲酒過量
    有關。既不能證明被告有搶奪犯行，自應判決無罪，上訴人所述出於臆測，漫事
    指摘原審依職權取捨證據未當，並無依據，應駁回上訴。
據上論斷，應依刑事訴訟法第三百六十八條，判決如主文。
本案經檢察官彭坤業到庭執行職務。
中      華      民      國     八十九     年      七      月     五     日
                            臺灣高等法院刑事第十八庭
                                審判長法  官  吳      敦
                                      法  官  林  陳  松
                                      法  官  吳  明  峰
右正本證明與原本無異。
檢察官如不服本判決應於收受送達後十日內向本院提出上訴書狀，其未敘述上訴之理
由者並得於提起上訴後十日內向本院補提理由書（均須按他造當事人之人數附繕本）
。
                                      書記官  李  華  安
中      華      民      國     八十九     年      七      月     六     日


司法院資訊處製作；財團法人民間司法改革基金會備份。
